臺灣嘉義地方法院交通事件裁定　　　　　　　　　　　九十年度交聲字第一六九號
　　原處分機關　交通部公路局嘉義區監理所
　　異　議　人　甲○○
右列異議人因違反道路交通管理處罰條例案件，對於原處分機關即交通部公路局嘉義
區監理所中華民國九十年十一月二日所為之處分（嘉監五字第裁七０—ＬＡ0000
000號、第裁七０—ＬＡ0000000號裁決書）聲明異議，本院裁定如左：
    主  文
原處分機關於九十年十一月二日所為之嘉監五字第裁七０—ＬＡ0000000號、
第裁七０—ＬＡ0000000號裁決處分均撤銷。
甲○○不罰。
    理  由
一、原處分機關裁決意旨略為：異議人即受處分人甲○○所有車牌號碼ＲＳ—８７８
    １號自用小客車於民國九十年一月二十八日晚上八時十分許及同年三月二十九日
    上午十時五十五分許分別停放於嘉義市○○路及民族路收費停車場（地址代碼：
    六四四及五五二），惟未依規定繳費，為嘉義市警察局交通警察隊逕行舉發（舉
    發違反道路交通管理事件通知單號碼：嘉市警交甲字第ＬＡ0000000號、
    第ＬＡ0000000號），嗣經原處分機關於九十年十一月二日分別以嘉監五
    字第裁七０—ＬＡ0000000號及第裁七０—ＬＡ0000000號裁決書
    各裁處罰鍰新臺幣（下同）六百元及一千二百元。異議人則以其分別業於九十年
    三月十九日及同年五月十七日分別繳交上開停車費，並非未依規定繳費，且嘉義
    市○○○於路邊停車格，於開放使用前，未依據八十年所公告實施之停車場法規
    定，對設置地點、收費時間、收費方式及繳費期限等其他事項加以公告，原處分
    機關上開裁罰欠其依據等語。
二、按直轄市、縣（市）、鄉（鎮、市）得就其自治事項或法律及上級法規之授權，
    制訂自治法規，自治法規經地方立法機關通過，並由各該行政機關公布者，稱自
    治條例；自治法規由地方行政機關訂定，並發布或下達者，稱自治規則，地方制
    度法第二十五條定有明文。次按汽車駕駛人在道路收費停車處所停車，不依規定
    繳費者，處新臺幣六百元以上一千二百元以下罰鍰，道路交通管理處罰條例第五
    十六條第一項第十一款亦有明文，然所謂停車繳費之「規定」，依停車場法第十
    三條，應由地方主管機關於路邊停車場開放使用前、變更及廢止時，將設置地點
    、停車種類、收費時間、收費方式、費率及其他規定事項公告週知，始能稱為前
    開條例第五十六條第一項第十一款所謂之「規定」，否則尚不能發生拘束人民之
    效力。
三、經查：本件異議人於右揭時地停放上述車號小客車於前開停車場，經嘉義市警察
    局交通警察隊逕行舉發未依規定繳費，開立舉發違反道路交通管理事件通知單，
    並經原處分機關於九十年十一月二日分別以嘉監五字第裁七０—ＬＡ00000
    00號及第裁七０—ＬＡ0000000號裁決書分別裁處罰鍰六百元及一千二
    百元等事實，為異議人所是認，且有舉發違反道路交通管理事件通知單、違反道
    路交通管理事件裁決書各二份在卷可憑。而受處分人遲至九十年三月十九日及同
    年五月十七日始分別繳納上開停車費用，亦有嘉義市政府（九０）公有路邊收費
    停車場收費收據影本二紙在卷可參。異議人既已繳納停車費用，自應審酌其繳納
    之時間有無逾越法律所規定之期限，是否該當道路交通管理處罰條例第五十六條
    第一項第十一款所謂「不依規定繳費」之處罰要件。按依據卷附嘉義市政府於七
    十四年六月二十九日以府秘法字第三七０八四號令發布之「嘉義市公有收費停車
    場管理辦法」第十二條，及卷附嘉義市政府依停車場法第三十一條規定所制定，
    於八十九年十二月三十日公布施行之嘉義市公有收費停車場管理自治條例第十一
    條後段雖均規定，車輛在路邊停車場停車，未依規定繳費者，依道路交通管理處
    罰條例第五十六條第一項第十款、第三項規定處理，惟繳納停車費用之期限為何
    ，該自治條例則付之闕如；另卷附嘉義市政府所訂定，於八十九年十月一日施行
    之嘉義市○○路邊收費停車場收費作業規定，其第三條第一款後段雖亦規定，法
    定期間如仍不繳費，應將違規車號、車種、顏色、時間、地點、事實送市警局逕
    行告發，然該作業規定除未說明何謂「法定期間」外，其既屬於地方行政機關訂
    定之自治規則，且事涉人民權利，非純為拘束行政機關內部之所謂「行政規則」
    ，自應發布，卻查無任何發布文號，顯不符地方制度法第二十五條關於自治規則
    應發布之規定；又卷附（九０年度）嘉義市○○路邊停車繳費通知單之繳費須知
    欄第一點、第九點雖記載應於開單次日起七日內繳費，然該通知單並未列為前開
    自治條例或作業規定（自治規則）之附件而視其性質予以公布或發布，業據證人
    郭進盛即嘉義市政府交通局課員於本院另案審理時到庭結證屬實（見本院九十年
    度交聲字第七四號九十年七月十九日訊問筆錄第三頁），自不能僅以駕駛人停車
    時，收費員均將繳費通知單置於車上，且停車場附近已豎立公告牌週知繳費期限
    一節，免除地方主管機關按性質公布或發布繳費期限之義務，是地方主管機關嘉
    義市政府逕依繳費通知單所載繳費期限由警察局告發並移送裁罰，即嫌無據。從
    而，受處分人於九十年一月二十八日晚上八時十分許及同年三月二十九日上午十
    十五十五分許停車時，嘉義市公有收費停車場管理自治條例尚未依據停車場法第
    十三條之授權制定停車繳費之期限，嘉義市○○路邊收費停車場收費作業規定復
    未經發布程序，揆諸前開說明，當無形成道路交通管理處罰條例第五十六條第一
    項第十一款之規範內容而得羈束人民權利之餘地，況異議人業已繳納停車費用，
    自無構成所謂「未依規定繳費」之情事，原處分機關遽行裁罰，即屬違法，應予
    撤銷。
據上論斷，應依道路交通案件處理辦法第二十條，裁定如主文。
中      華      民      國    九十一    年      一      月      十一    日
                              臺灣嘉義地方法院交通法庭
                                法  官  林  坤  志
右正本證明與原本無異。
如不服本裁定，應於裁定送達後五日內向本院提出抗告狀（應附繕本）。
中      華      民      國    九十一    年     一      月      十一    日
                                  書記官  李  子  英
